【裁判字號】    97,審訴,2155
【裁判日期】    970630
【裁判案由】    偽造文書
【裁判全文】
臺灣高雄地方法院刑事判決            97年度審訴字第2155號
公  訴  人  臺灣高雄地方法院檢察署檢察官
被      告  甲○○
                    （另案於台灣高雄第二監獄執行中）
上列被告因偽造文書案件，經檢察官提起公訴（97年度偵字第13
457 號），被告於準備程序進行中就被訴事實為有罪陳述，經告
知簡式審判程序之旨並聽取當事人意見後，本院裁定由受命法官
獨任進行簡式審判程序並判決如下：
    主  文
甲○○共同行使偽造私文書，足以生損害於公眾，累犯，處有期
徒刑肆月，偽造如附表編號所示印文均沒收；又共同行使偽造
私文書，足以生損害於公眾，累犯，處有期徒刑肆月，偽造如附
表編號所示印文均沒收。應執行有期徒刑柒月，偽造如附表所
示印文均沒收。
    事  實
一、甲○○前因施用毒品案件，經台灣高等法院96年度上易字第
    74號判決有期徒刑7 月確定，復經裁定減刑為有期徒刑3 月
    又15日，於96年8 月22日縮刑期滿執行完畢。詎其猶不知悛
    悔，因另犯竊盜案件前由台灣宜蘭地方法院以96年度易字第
    420 號案件審理中，詎為避免前往該院開庭受審，竟與洪文
    科（由台灣高雄地方法院檢察署另案偵查）共同基於行使偽
    造私文書之犯意聯絡，於96年12月26日前某不詳時日，先以
    每張新台幣100 元之代價，委請不知情之印刷廠人員依據其
    所提供高雄榮民總醫院診斷證明書格式據以列印該院診斷證
    明書2 紙，其上亦一併記載甲○○前於96年12月17日因車禍
    受有骨頭及左小腿斷裂等傷害而前往該院骨科就診，且分別
    填載開立日期為96年12月26日與97年1 月8 日等不實內容外
    ，再另以不詳代價委請不知情之刻印人員偽刻「行政院國軍
    退除役官兵輔導委員會高雄榮民總醫院診斷證明書證明章」
    、「院長鄭國琪」與「林立群醫師」印章各1 枚，繼而在其
    位於高雄市○○○路80號5 樓10A 住處，逕將上述印章先後
    蓋用於前開診斷證明書上，以此方式接續偽造如附表所示高
    雄榮民總醫院診斷證明書2 紙。其後再由甲○○分別於96年
    12月27日（附表編號部分）、97年1 月9 日（附表編號
    部分）持向台灣宜蘭地方法院請假並作為無法出庭之證明，
    足生損害於高雄榮民總醫院對該院病歷管理之正確性及台灣
    宜蘭地方法院有關被告前開所涉竊盜案件之審理。嗣因台灣
    宜蘭地方法院察覺有異遂主動函詢高雄榮民總醫院，始循線
    查悉上情。
二、案經台灣宜蘭地方法院函請台灣高雄地方法院檢察署檢察官
    偵查起訴。
    理  由
一、被告甲○○所犯係刑法第216 條、第210 條行使偽造私文書
    罪，其法定刑為死刑、無期徒刑、最輕本刑為3 年以上有期
    徒刑以外之罪，於準備程序進行中被告就被訴事實為有罪陳
    述，由受命法官告知簡式審判程序要旨並聽取其與公訴人之
    意見，經被告同意適用簡式審判程序後，本院亦認無不得或
    不宜改依簡式審判程序進行之處，爰依刑事訴訟法第273 條
    之1 第1 項、第284 條之1 規定，本院合議庭裁定由受命法
    官獨任進行簡式審判程序，合先敘明。
二、前揭事實，業有被告偽造如附表所示高雄榮民總醫院診斷證
    明影本2 份、及高雄榮民總醫院97年1 月28日高總管字第09
    70000763號函暨所附病歷資料查詢函覆表、97年2 月20日高
    總管字第0970001815號函各1 件在卷可稽，復據被告先後於
    台灣宜蘭地方法院另案審判程序、本案偵查及本院審理中均
    坦認上情不諱，足徵被告之自白確與事實相符，堪予採信。
    又本院參諸被告持以行使之偽造診斷證明書，其上由台灣宜
    蘭地方法院所蓋收狀戳章分別為「96年12月27日（附表編號
    部分）」及「97年1 月9 日（附表編號部分）」，顯見
    被告確有先後於上述日期分別持附表編號、所示偽造診
    斷證明書向台灣宜蘭地方法院行使、共計2 次之情無訛。再
    按，刑法所稱「公文書」係指公務員職務上所製作之文書，
    該法第10條第3 項定有明文。又參諸同條第2 項於95年7 月
    1 日修正前原規定：「稱公務員者，謂依法令從事於公務之
    人員」；嗣修正後則改以：「稱公務員者，謂下列人員：一
    依法令服務於國家、地方自治團體所屬機關而具有法定職務
    權限，以及其他依法令從事於公共事務，而具有法定職務權
    限者。二受國家、地方自治團體所屬機關依法委託，從事與
    委託機關權限有關之公共事務者」。準此以觀，任職於公立
    醫院之醫師依修正前刑法第10條第2 項規定雖屬刑法上之公
    務員，是其職務上所製作診斷證明書性質上要屬刑法之公文
    書；然依修正後刑法第10條第2 項規定，公立醫院醫師於公
    立醫院服務原非依據何種公法法令，有關看診及開具診斷證
    明書等職務內容亦與一般私立醫院醫師所實施者無異，本無
    何種法定職務權限，亦非從事與委託機關權限有關之公共事
    務，實難遽認公立醫院醫師就其執行診療、開立診斷證明書
    等主要業務或附隨業務行為之際仍屬刑法所稱公務員，是其
    所開立診斷證明書既非可定性為公文書，然因該等文書內容
    乃係表彰病患是否前往就診與診療內容等特定事項，故仍屬
    刑法第210 條所稱之私文書（台灣高等法院高雄分院96 年
    度上更(一)字第312 號刑事判決亦採同一見解）。職是，本件
    被告乃接續偽造前開高雄榮民總醫院診斷證明書2 紙，繼而
    先後2 次持向台灣宜蘭地方法院行使，是其所為俱應論以行
    使私文書罪為當。綜前所述，本件事證明確，被告犯行洵堪
    認定，均應依法論科。
三、核被告甲○○所為，係犯刑法第216 條、第210 條之行使偽
    造私文書罪。公訴意旨誤認被告所偽造高雄榮民總醫院診斷
    證明書2 紙屬於刑法上所稱公文書，遂認被告應成立行使偽
    造公文書罪云云，於法容有未洽，業如前述，惟二者基本社
    會事實仍屬同一，應在原起訴範圍內變更其起訴法條。被告
    與洪文科彼此間就前揭犯行具有犯意聯絡及行為分擔，應論
    以共同正犯。又被告分別委請不知情之印刷及刻印人員偽製
    前開診斷證明書及偽刻上開印章，乃係間接正犯，應自負刑
    責。被告偽刻印章後蓋用印文於前開診斷證明書上，係偽造
    診斷證明書之部分行為；及偽造診斷證明書後持向法院行使
    ，其偽造之低度行為亦為行使之高度行為所吸收，均不另論
    罪。再被告先後2 次持偽造診斷證明書向台灣宜蘭地方法院
    行使之犯行，乃係針對不同期日、且犯罪時間相隔亦有相當
    時日，當係基於個別犯意所實施之獨立犯行，應予分論併罰
    為當。再者，被告前因施用毒品案件，經法院判處有罪確定
    ，於96年8 月22日縮刑期滿執行完畢一節，已如前述，並有
    台灣高等法院被告前案記錄表1 件在卷足憑，是其前受有期
    徒刑執行完畢後，5 年內故意再犯本件法定刑為有期徒刑以
    上之罪，均應論以累犯並依法加重其刑。爰審酌被告犯罪之
    動機、目的與手段，及擅自偽造診斷證明書持向法院作為逃
    避出庭之理由，嚴重影響法院對於案件之審理，殊非可取，
    惟念其犯罪後尚知坦認全部犯行、態度良好等一切情狀，酌
    情分別量處如主文所示之刑，並定其應執行之刑，以資懲儆
    。此外，被告所偽造診斷證明書2 紙雖已持交台灣宜蘭地方
    法院而非屬其所有之物，惟其上所偽造如附表編號、所
    示印文仍應依刑法第219 條規定諭知沒收。至被告所偽刻之
    「行政院國軍退除役官兵輔導委員會高雄榮民總醫院診斷證
    明書證明章」、「院長鄭國琪」與「林立群醫師」印章各1
    枚則據被告自承於犯罪後已將該等印章丟棄，有鑑於被告所
    述丟棄時間距今已近半年，且查無其他積極證據足認該等印
    章現時尚屬存在而未滅失，遂不予宣告沒收，附此敘明。
據上論斷，應依刑事訴訟法第273 條之1 第1 項、第299 條第1
項前段、第300 條，刑法第216 條、第210 條、第219 條、第28
條、第47條第1 項、第51條第5 款，判決如主文。
中    華    民    國    97    年    6     月    30    日
                  刑事第七庭  法  官 陳明呈
以上正本證明與原本無異。
如不服本判決應於收受本判決後10日內向本院提出上訴書狀，並
應敘述具體理由，如未敘述上訴理由者，應於上訴期間屆滿後20
日內補提理由書狀於本院（均須按他造當事人之人數附繕本）「
切勿逕送上級法院」。
中    華    民    國    97    年    7     月    3     日
                              書記官 林明忠
附錄本判決論罪科刑之法條：
中華民國刑法第216條(行使偽造變造或登載不實之文書罪)
行使第210 條至第215 條之文書者，依偽造、變造文書或登載不
實事項或使登載不實事項之規定處斷。
中華民國刑法第210條(偽造變造私文書罪)
偽造、變造私文書，足以生損害於公眾或他人者，處5 年以下有
期徒刑。
附表：
┌──┬─────────────┬──────────────┐
│編號│偽造文書名稱              │其上偽造之印文              │
├──┼─────────────┼──────────────┤
│    │                          │「行政院國軍退除役官兵輔導委│
│    │高雄榮民總醫院診斷證明書（│員會高雄榮民總醫院診斷證明書│
│  │開立日期為96年12月26日）  │證明章」及「院長鄭國琪」印文│
│    │                          │各1 枚；「林立群醫師」印文2 │
│    │                          │枚                          │
├──┼─────────────┼──────────────┤
│    │                          │「行政院國軍退除役官兵輔導委│
│  │高雄榮民總醫院診斷證明書（│員會高雄榮民總醫院診斷證明書│
│    │開立日期為97年1月8日）    │證明章」、「院長鄭國琪」及「│
│    │                          │林立群醫師」印文各1 枚      │
└──┴─────────────┴──────────────┘


司法院資訊處製作；財團法人民間司法改革基金會備份。
